臺灣高雄地方法院刑事判決　　　　　　　　　　　　　九十年度易字第三二七六號
　　公　訴　人　臺灣高雄地方法院檢察署檢察官
　　被　　　告　甲○○
右列被告因違反毒品危害防制條例案件，經檢察官聲請簡易判決處刑（九十年度毒偵
字第二五五一號），本院高雄簡易庭認不宜以簡易判決處刑（九十年度雄簡字第八三
八號），移由本院刑事庭改依通常程序審理，本院判決如左：
    主  文
甲○○施用第二級毒品，處有期徒刑伍月，如易科罰金，以參佰元折算壹日。
    事  實
一、甲○○前於民國（下同）八十七年間因施用第二級毒品安非他命案件，經本院以
    八十七年度毒聲字第三二五０號裁定送觀察、勒戒後，認無繼續施用毒品之傾向
    ，經臺灣高雄地方法院檢察署檢察官於八十七年十一月十六日，以八十七年度偵
    字第二五一七七號為不起訴處分確定在案。嗣於前開不起訴處分後五年內，因再
    犯施用第二級毒品安非他命案件，經本院以八十九年度毒聲字第一四０五號裁定
    送觀察勒戒後，認有繼續施用之傾向，而經本院以八十九年度毒聲字第五０八一
    號裁定令入戒治處所施以強制戒治一年，後因符合停止戒治之條件，經本院以八
    十九年度毒聲字第九０六五號裁定停止戒治，所餘戒治期間付保護管束，並經本
    院於八十九年十一月二十三日，以八十九年度簡上字第二一八號，判處有期徒刑
    六月確定，九十年八月二十二日入監執行。猶不知悛悔，其明知安非他命係業經
    公告列為毒品危害防制條例第二條第二項第二款之第二級毒品，不得非法持有、
    施用，詎仍基於施用第二級毒品安非他命之犯意，於前開停止戒治付保護管束期
    間內之九十年四月三十日上午九時許回溯二十四小時內之某時，在不詳地點，施
    用第二級毒品安非他命一次。嗣於九十年四月三十日上午九時，至臺灣高雄地方
    法院檢察署依法定期接受觀護人採集尿液檢體送驗結果呈甲基安非他命陽性反應
    ，始查悉上情，嗣經臺灣高雄地方法院檢察署檢察官聲請撤銷停止戒治，經本院
    以九十年度毒聲字第三七五八號裁定撤銷停止戒治，再令入戒治處所施以強制戒
    治。
二、案經臺灣高雄地方法院檢察署檢察官自動簽分偵查後聲請簡易判決處刑，本院高
    雄簡易庭認為不宜以簡易判決處刑，簽請改適用通常訴訟程序審理。
    理  由
一、訊據被告甲○○矢口否認有何施用第二級毒品安非他命之犯行，辯稱：伊確實沒
    有施用，但可能有吸到二手，因為伊租用的房間，有其他人施用，又如果伊有施
    用，就不會從台北下來向觀護人報到，兩份檢驗報告的檢驗數值相差太多云云。
    經查：
（一）被告於九十年四月三十日上午九時許至臺灣高雄地方法院檢察署依法定期接受
      觀護人採集尿液檢體，經送臺灣檢驗科技股份有限公司以ＥＩＡ酵素免疫分析
      法與ＧＣ—ＭＳ氣相層析質譜儀分析法檢驗結果，確呈甲基安非他命陽性反應
      ，此有該公司出具之九十年五月十五日濫用藥物尿液檢驗報告一紙附卷可參，
      且本院依被告之聲請，將前揭尿液再送高雄醫學大學附設中和紀念醫院以酵素
      免疫分析法（ＥＩＡ）與氣相層析質譜儀分析法（ＧＣ—ＭＳ方法）複驗結果
      ，確呈甲基安非他命陽性反應，此亦有該醫院九十年十月九日報告編號九一
      —五三號濫用藥物尿液檢驗報告一紙在卷可參。按甲基安非他命經口服投與
      後，約百分之七十於二十四小時內自尿液中排出，約百分之九十於九十六小時
      內自尿液排出，由於目前國內尿液中甲基安非他命之檢驗僅為鑑定其是否呈陽
      性反應尚未定其含量，且甲基安非他命成分之檢出與其投與方式、投與量、個
      人體質、採尿時間與檢測儀器之精密度等諸多因素有關，因此僅憑尿液中呈安
      非他命陽性反應，並無法確實推算吸食時間距採集時間之長短，惟依上述資料
      推斷，最長可能不會超過四日；又目前常用之尿液安非他命或嗎啡篩檢方式包
      括酵素免疫方析法（EIA,ENZYME EMMUNOASSAY）、薄層色層分析法（TLC,T
      HIN LAYER CHROMATOG RAPHY）和放射免疫分析法（RIA,RADIOIMMUNOASSAY）
      ，在文獻報告中，確實有藥品或食物因交叉反應（CROSS REACTOIN），可在尿
      液中測試中產生偽陽性（FALSE POSITIVE）之安非他命或嗎啡反應。例如在E
      IA和TLC之尿液測試方法中，某些成藥（如減肥藥、解除鼻充血藥物、感冒藥
      劑等）中之成份因與安非他命有類似作用，而可產生與安非他命之交叉反應，
      使尿液測試呈現偽陽性。甚至尿液中的葡萄糖亦曾有報告可能在EIA方法測試
      尿液時產生偽陽性安非他命反應。致於作尿液嗎啡篩檢時，也同樣的可能會有
      偽陽性產生，譬如曾有報告服用一茶匙之POPPY SEEDS（罌粟種子）或二十MG
      之CODEINE（止咳藥物）或相當大量之DEXTROMETHORPHAN（鎮咳藥物）時，也
      可造成偽陽性之測試結果。但利用精密之儀器分析，將可排除偽陽性之可能，
      而得到正確的答案，因此篩檢結果必須進一步確認。在目前最常用之確認方法
      為氣相層析質譜儀（GC/MS, GAS CHROMATOGRAPHY/MASS SPECTROMETRY），此
      因乃在良好的操作條件下，以氣相層析質譜儀作藥物及其代謝產物定性及定量
      分析，幾乎不會有偽陽性反應產生。因此尿液測試時是否產生偽陽性反應，除
      須考慮其他物質產生之偽陽性外，測試方式及儀器設備亦應列入考量，此有臺
      灣臺北地方法院另案函詢回覆之行政院衛生署藥物食品檢驗局八十一年二月八
      日藥檢壹字第一一五六號函影本及行政院國軍退除役官兵輔導委員會臺
      北榮民總醫院八十三年四月七日北總內字第三五九號函影本各一份附卷
      足憑。是依前開說明，本件為排除偽陽性反應產生可能之情形。又被告之尿液
      第一次送臺灣科技股份有限公司檢驗，檢驗結果安非他命濃度為２９７（ＮＧ
      ／ＭＬ）、甲基安非他命濃度為５８１（ＮＧ／ＭＬ）；第二次經送高雄醫學
      大學附設中和紀念醫院複驗，檢驗結果安非他命濃度為２８８（ＮＧ／ＭＬ）
      、甲基安非他命濃度為６１３（ＮＧ／ＭＬ），兩次檢驗結果皆符合認定施用
      安非他命陽性反應之標準（即甲基安非他命≧５００ＮＧ／ＭＬ且安非他命≧
      ２００ＮＧ／ＭＬ），且兩次檢驗結果數值差異甚小，此有前揭兩份尿液檢驗
      報告附卷足憑，足徵被告辯稱兩份報告數值差異甚多云云，要屬推諉卸責之詞
      ，顯不足採。
（二）另按「坐於服用安非他命，施用海洛因旁者，其尿液檢驗結果是否可能有安非
      他命或海洛因（嗎啡）反應」；因法律問題及道德考量，迄今尚未有關於二手
      吸食安非他命或海洛因之文獻報告。但就理論上而言，吸食安非他命或海洛因
      時，因可造成空氣中懸浮之安非他命或海洛因，而由呼吸道吸入體內，所以有
      可能會造成類似自行吸食之效果，此時，空氣中之藥物濃度，將是導致二手吸
      食者是否呈現尿液測試陽性反應之重要因素。如吸食之密閉空間愈小。旁人吸
      食量愈多，相處時間愈久，與吸食者距離越近，則受影響之可能性愈大；又於
      吸食煙毒者及麻醉藥品者旁，同時吸入該吸食者燃燒之藥物所排出之氣體（即
      俗稱之二手煙），能否在尿液中被檢出煙毒或安非他命反應，文獻上尚無此類
      研究報告。然按本局檢驗煙毒經驗研判，若非處於空間狹小之密閉，並故意大
      量吸入該氣體，應不至於尿液中代謝出煙毒反應等情，此有前揭函文附卷足憑
      。而被告前開辯稱係在租屋處中吸到二手煙云云，然其並非如上揭函文所述係
      在密閉狹小空間且大量吸入毒品之氣體，且被告之尿液經送臺灣檢驗科技股份
      有限公司及高雄醫學大學附設中和紀念醫院以氣相層析質譜儀分析法檢驗結果
      ，以尿液中甲基安非他命最低檢出值５００ＮＧ／ＭＬ及安非他命最低檢出值
      ２００ＮＧ／ＭＬ為標準，被告之尿液濃度分別為５８１及６８３ＮＧ／ＭＬ
      ，確已超過判斷之標準值，而非在標準值邊緣，是依前開說明，本件依被告尿
      液中之濃度及施用之場所觀之，均可排除偽陽性反應產生可能，足徵被告前開
      所辯，實不足採。綜上所述，被告確有於九十年四月三十日九時許回溯二十四
      小時內之某時施用第二級毒品。又被告前因施用第二級毒品安非他命案件，經
      本院以八十七年度毒聲字第三二五０號裁定送觀察、勒戒後，認無繼續施用毒
      品之傾向，經臺灣高雄地方法院檢察署檢察官，以八十七年度偵字第二五一七
      七號為不起訴處分確定。其於不起訴處分後五年內，再犯施用第二級毒品安非
      他命案件，經本院以八十九年度毒聲字第一四０五號裁定觀察勒戒後，認有繼
      續施用之傾向，經本院以八十九年度毒聲字第五０八一號裁定，令入戒治處所
      施以強制戒治一年，後因符合停止戒治之條件，經本院以八十九年度毒聲字第
      九０六五裁定停止戒治，所餘戒治期間付保護管束，並於八十九年十一月二十
      三日，以八十九年度簡上字第二一八號判處有期徒刑六月確定在案。復因犯本
      件施用第二級毒品安非他命之犯行，於上開時地經觀護人依法定期採尿送驗結
      果呈甲基安非他命陽性反應，嗣經臺灣高雄地方法院檢察署檢察官聲請撤銷停
      止戒治，經本院以九十年度毒聲字第三七五八號裁定撤銷停止戒治，令入戒治
      處所施以強制戒治等情，有八十七年度偵字第二五一七七號不起訴處分書、八
      十九年度毒聲字第九０六五號刑事裁定、九十年度毒聲字第三七五八號刑事裁
      定、臺灣高等法院被告全國前案紀錄表及臺灣高雄地方法院檢察署刑案資料查
      註紀錄表各一紙附卷可參。綜上所述，足證被告確係於五年內三犯毒品危害防
      制條例第十條之罪，本件事證已臻明確，被告犯行洵堪認定，應予依法論科。
二、核被告所為，係犯毒品危害防制條例第十條第二項之施用第二級毒品罪。被告持
    有第二級毒品安非他命後，進而施用，其持有之低度行為應被其施用之高度行為
    所吸收，不另論罪。爰審酌被告屢犯不改，前因施用毒品案件，經本院送觀察、
    勒戒後，認無繼續施用毒品之傾向，嗣經臺灣高雄地方法院檢察署檢察官為不起
    訴處分確定後，又犯施用毒品案件，經本院判處有期徒刑六月確定，嗣於前開停
    止戒治付保護管束期間內，復另行施用第二級毒品安非他命一次，顯見其意志不
    堅，又其犯後矢口否認犯行，不知悔改，惟念及其所為係戕害一己之身體健康等
    一切情狀，量處如主文所示之刑，並諭知易科罰金之折算標準，以資懲儆。
據上論斷，應依刑事訴訟法第二百九十九條第一項前段，毒品危害防制條例第十條第
二項，刑法第十一條前段、第四十一條第一項，罰金罰鍰提高標準條例第二條，判決
如主文。
本案經檢察官葉淑文到庭執行職務。
中      華      民      國    九十一    年      一      月      三      日
                                臺灣高雄地方法院刑事第七庭
                                    審判長法  官  黃  蕙  芳
                                          法  官  何  清  富
                                          法  官  張  茹  棻
右正本證明與原本無異。
如不服本判決，應於判決送達後十日內，向本院提出上訴狀。
                                          書記官  李  忠  霖
中      華      民      國    九十一    年      一      月      三      日
附錄本判決論罪之法條：
毒品危害防制條例第十條第二項：
施用第二級毒品者，處三年以下有期徒刑。
